【裁判字號】    98,上易,962
【裁判日期】    990128
【裁判案由】    恐嚇
【裁判全文】
臺灣高等法院高雄分院刑事判決         98年度上易字第962號
上  訴  人  臺灣高雄地方法院檢察署檢察官
被      告  甲○○
上列上訴人因被告恐嚇案件，不服臺灣高雄地方法院98年度簡上
字第849 號中華民國98年10月28日第一審判決（聲請簡易判決處
刑案號：臺灣高雄地方法院檢察署97年度偵字第7884號），提起
上訴，本院判決如下：
     主  文
上訴駁回。
     理  由
一、聲請簡易判決處刑意旨略以：被告甲○○（下稱被告）係址
    設高雄市前金區○○○路118 號10樓之3 千葉旅行社有限公
    司（下稱千葉旅行社）負責人，因客戶即告訴人乙○○（下
    稱告訴人）於民國97年4 月間積欠費用，被告竟基於恐嚇之
    犯意，於97年10月1 日撥打電話至告訴人住處，並對接電話
    之告訴人配偶林燕珠揚言：「你先生1 個人到大陸，會死的
    很難看」等語，林燕珠將上開言詞轉知告訴人，使告訴人心
    生畏懼，致生危害於安全，嗣經告訴人報警查獲上情，因認
    被告涉犯刑法第305 條之恐嚇危害安全罪嫌。
二、程序部分（證據能力之審酌）：
    按被告以外之人於審判外之陳述，雖不符刑事訴訟法第159
    條之1 至之4 之規定，然經當事人於審判程序同意作為證據
    ，法院審酌該言詞陳述或書面陳述作成時之情況，認為適當
    者，亦得為證據。又當事人、代理人或辯護人於法院調查證
    據時，知有第159 條第1 項不得為證據之情形，而未於言詞
    辯論終結前聲明異議者，視為有前項之同意，同法第159 條
    之5 亦有明文。查本案本院所引用之證據資料（詳後引證據
    ），其中各項言詞或書面傳聞證據部分，縱無刑事訴訟法第
    159 條之1 至第159 條之4 或其他規定之傳聞證據例外情形
    ，亦業經本院審理時予以提示並告以要旨，且各經檢察官及
    被告表示意見，當事人已知上述證據乃屬傳聞證據，均未於
    言詞辯論終結前對該等證據聲明異議，依上開規定，已擬制
    同意其有證據能力，且本院審酌該等傳聞證據作成時之狀況
    ，並無不宜作為證據之情形，均應認於本案有證據能力，合
    先敘明。
三、按「犯罪事實應依證據認定之，無證據不得認定犯罪事實」
    、「不能證明被告犯罪者，應諭知無罪之判決」，刑事訴訟
    法第154 條第2 項、第301 條第1 項分別定有明文。申言之
    ，犯罪事實之認定應憑證據，如未能發現相當證據，或證據
    不足以證明，自不能以推測或擬制之方法，作為裁判基礎（
    最高法院40年台上字第86號判例意旨參照）；且認定犯罪事
    實所憑之證據，雖不以直接證據為限，間接證據亦包括在內
    ，然而無論直接證據或間接證據，其為訴訟上之證明，須於
    通常一般之人均不致有所懷疑，而得確信其為真實之程度者
    ，始得據為有罪之認定，倘其證明尚未達到此一程度，而有
    合理之懷疑存在而無從使事實審法院得有罪之確信時，即應
    由法院為諭知被告無罪之判決（最高法院76年台上字第4986
    號判例意旨參照）。另告訴人之告訴，係以使被告受刑事訴
    追為目的，是其陳述是否與事實相符，仍應調查其他證據以
    資審認，始得為不利於被告之認定。再刑法第305 條恐嚇危
    害安全罪之成立，須行為人以加害生命、身體、自由、名譽
    、財產等事項通知他人，使其心生畏懼，致危及其社會日常
    生活之安全感者，始足當之；倘行為人所為之告知內容，對
    於受告知者之生命、身體、自由、名譽、財產，並未有何危
    及其社會日常生活之安全者，仍難令負該罪責。
四、檢察官認被告涉犯恐嚇罪嫌，係以告訴人於警詢及偵訊之指
    述，證人林燕珠於警詢及偵訊之證述，及通聯紀錄2 份，資
    為其所憑之論據。
五、訊據被告固坦承於案發日下午4 、5 時許，撥打電話至告訴
    人住處，由告訴人之妻林燕珠接聽之事實；惟堅決否認有何
    恐嚇犯行，並辯稱：我是千葉旅行社負責人，僅在電話中請
    告訴人之妻轉告告訴人應給付所欠之新臺幣（下同）200 元
    服務費差額而已，並沒有出言恐嚇告訴人之妻。詎事隔1 小
    時後，告訴人竟到旅行社毆打我成傷，且告訴人倘因而心生
    畏懼，豈會至旅行社毆打我，事後亦多次進出大陸地區旅遊
    ，我不可能為了區區200 元而去恐嚇告訴人等語。
六、經查：
  (一)被告前揭所坦認之事實，核與告訴人、證人林燕珠於警偵及
    原審之證述情節大致相符（見警卷第3 頁、偵卷第11、13頁
    、原審簡上卷第30、50、51頁），固堪認定。惟被告堅詞否
    認涉犯恐嚇之犯行，並以前揭情詞置辯，是本院應予審究者
    ，乃被告在電話中是否確有出言為恫嚇告訴人之語詞；且告
    訴人有無因而心生畏懼之意，致生危害於其安全之情事。
  (二)查告訴人於警詢時指稱：我太太接到被告所打的電話，被告
    在電話中說我欠他200 元不還，一直騷擾我太太，罵我沒LP
    ，並說我要去大陸地區旅遊時，要讓我死的很難看，且說不
    怕我去報警，因我即將出國旅遊，擔心我跟太太生命安全受
    到威脅，令我心生畏懼云云（見警卷第3 頁反面），然於偵
    查中則稱：我從被告經營的千葉旅行社拿台胞證回來，一回
    到家門口就聽到我太太在電話中與他人吵架，我太太說：「
    你一個年輕人，為了200 元打電話來騷擾我10幾分鐘」等語
    ，我一聽就知道對方是被告，便將話筒拿過來，並跟被告說
    我要過去跟他理論，出門前看到我太太很驚恐，我問我太太
    ，她才告訴我當天被告連打了3 通電話，在電話內容說「你
    報警也沒效」、「你帶兄弟來我也不怕」、「你先生沒旅行
    社幫忙，到大陸會死的很難看」云云（見偵卷第11、12頁）
    。揆以告訴人先在警詢中提到被告有罵其「沒LP」之言，於
    偵訊中則未提及，反而增加於警詢中所未提及之「你帶兄弟
    來我也不怕」用語，已有未符之處；且在警詢中稱被告謂不
    怕其去報警之言，於偵訊中卻稱被告說「你報警也沒效」之
    詞，就被告究係稱不怕告訴人報警，或報警無效，已有齟齬
    之處；又於警詢中稱被告以其要去大陸地區旅遊時，要讓其
    死的很難看等語予以恫嚇，於偵訊中則稱被告說「你先生沒
    旅行社幫忙，到大陸會死的很難看」等語，是以被告若係如
    告訴人偵訊中所稱因無旅行社幫忙之故，到大陸會死的很難
    看等語，是否被告僅係陳述告訴人於無旅行社協助辦理至大
    陸地區之相關手續，將滋生行程困難之意，亦有疑竇之處，
    復與告訴人於警詢稱被告係陳稱其至大陸地區旅遊時，要讓
    其死的很難看之言有所不符。參以告訴人並非直接聽聞被告
    對其所言，而係傳聞其妻轉述而來之詞，是自無從僅以告訴
    人前揭所為相關被害情節尚有存疑之指訴，遽為本案論斷之
    證據，另須審酌其所為不利被告之陳述，與社會上一般生活
    經驗或卷存其他客觀事實有無矛盾、不合情理之處，尤須綜
    合一切積極佐證，除認定被告確為加害人之可能外，在推理
    上是否無從另為其他合理原因之假設，苟有一不合於此，即
    不能據為不利被告之認定甚明。
  (三)本件證人林燕珠先於警詢中證稱：我接獲被告撥打之電話，
    他說我先生乙○○欠他200 元，並罵我先生乙○○沒有LP，
    及我先生乙○○如到中國大陸旅遊，他的旅行社不要幫忙他
    ，他會死的很難看等語…被告沒有針對我用言語恐嚇我、要
    危害我的安全，他只有說上述言語騷擾我，但我已經很憤怒
    與驚恐，我先生看見我這樣才會再去旅行社找被告理論等語
    （見偵卷第4 、5 頁），於偵訊中證稱：被告有打電話到我
    家，說我先生欠他200 元，他不作我先生的生意了，並說我
    先生都1 人到大陸會死的很難看，又說「你先生叫兄弟來，
    我也不怕」，後來我先生還是有去大陸，因為他跟台北的朋
    友約好要去那邊玩等語（見偵卷第12頁），於原審審理時證
    稱：被告說我先生是他的好客人，但後來又說我先生欠他兩
    百元不還，很沒有品，說他不要做我先生的生意，並說大陸
    那邊很黑，如果妳先生1 個人到大陸，會死的難看，所以後
    來我就將電話掛掉，但是被告又打來質問我為何掛他電話，
    並說如果我繼續掛，他會繼續打，且說就算我先生請兄弟來
    ，他也不害怕，被告沒有請我將這些話轉告我先生，但我還
    在與被告對話時，我先生已回來了，我有告訴我先生對話內
    容，因為當時我很害怕等語（見原審簡上卷第50、51頁）。
    就上開先後證述內容觀之，證人林燕珠於警詢中僅稱被告謂
    告訴人因被告所營旅行社不願幫忙協助，到大陸旅遊會死的
    很難看等語，且稱被告未針對其出言語恐嚇危害安全之情，
    是尚無從排除被告僅係陳述告訴人因無被告旅行社之協助辦
    理，將滋生至大陸地區旅遊行程困難之意，且證人林燕珠復
    明確陳稱被告並無恐嚇其之行為，酌以於原審復證稱被告並
    無要其傳話予告訴人之意（見原審簡上卷第50頁），足見被
    告究否出言前揭用語恐嚇告訴人，已有存疑之處。雖證人林
    燕珠於嗣後偵訊中及原審審理中均證稱：被告曾對其稱告訴
    人1 個人到大陸，會死的難看等語，惟查證人林燕珠為告訴
    人髮妻，衡情難免會為偏頗附和告訴人指訴之證述，是其證
    述之憑信性尚難遽予採信，佐以依其於原審審理時證述內容
    觀之，亦不無被告僅係陳述因大陸地區「很黑」，告訴人因
    無被告旅行社協助，將滋生至大陸地區旅遊行程困難之意，
    是亦無從以證人林燕珠前揭顯有存疑之證述內容，遽以為不
    利被告之認定。
  (四)從而，依被告與證人林燕珠之電話通話內容，及前開告訴人
    及證人林燕珠之陳述觀之，皆無從率認被告確有加害告訴人
    生命、身體、自由等事項之通知，而危及告訴人之安全，灼
    然甚明，復以告訴人於原審審理中亦陳稱：我知道我老婆林
    燕珠心理恐懼不安，但我基於朋友道義，才於案發後之98年
    10月8 日和朋友一起去大陸旅遊等語（見原審簡上卷第31頁
    ），且告訴人於得悉被告來電後，旋至被告旅行社滋生毆打
    被告案件，此有臺灣高雄地方法院檢察署檢察官97年度偵字
    第29866 號聲請簡易判決處刑書附卷可稽（見原審簡上卷第
    16頁），顯見縱使被告曾有告訴人所指之前揭用語，惟告訴
    人是否因而滋生畏怖之心，亦有可疑之處，否則當不致會有
    在當日即毫無顧忌前往被告旅行社尋釁，並於案發數日後即
    赴大陸地區旅遊之情事，復按證人林燕珠於警詢時證稱：被
    告沒有針對我用言語恐嚇我、要危害我的安全等語明確，自
    難僅憑告訴人傳聞自他人之主觀過度臆測指訴，而遽此對被
    告以恐嚇罪相繩。
  (五)本件事證明確，被告聲請傳喚之證人劉明英、李鳳香所為證
    述內容，核與被告有無涉犯恐嚇犯行之情無關，皆無論究審
    酌之必要，併予指明。
  (六)綜上所述，綜合本案所有卷證資料，本院認未有充分之積極
    證據可證被告確有於97年10月1 日恐嚇告訴人之情事，被告
    所為尚與恐嚇危害安全罪之構成要件有間，此外亦復查無其
    他積極證據可資認定被告確有本案犯行，本件既有合理懷疑
    存在，致使無從為被告有罪之確信，被告之上述行為與刑法
    恐嚇危害安全罪之構成要件不符，揆諸前揭法律、判例意旨
    ，原審因而以不能證明被告犯恐嚇罪，而為被告無罪之諭知
    ，核無違誤。檢察官上訴，仍執前詞，指摘原判決不當，沒
    有理由，應予駁回。
據上論斷，應依刑事訴訟法第368條，判決如主文。
本案經檢察官彭南雄到庭執行職務。
中    華    民    國    99    年    1     月    28    日
                  刑事第二庭    審判長法  官 林正雄
                                      法  官 陳啟造
                                      法  官 黃壽燕
以上正本證明與原本無異。
本判決不得上訴。
中    華    民    國    99    年    1     月    29    日
                                      書記官 林淑敏

司法院資訊處製作；財團法人民間司法改革基金會備份。
